---
title: "Comment faire pour avoir la Légion d'honneur ?"
author: "Thomas Vroylandt"
date: "04/01/2020"
output: html_document
---

```{r setup, include=FALSE}
knitr::opts_chunk$set(
	echo = FALSE,
	message = FALSE,
	warning = FALSE
)
```

```{r packages}
library(tidyverse)
library(lubridate)
library(here)
library(htmltools)
library(reactable)
library(magick)
```

```{r import}
df_legion <- read_rds(here("data/df_legion_clean.rds"))
```


L'écrire sous forme de guide ?

+ légendes des graphs à ajouter
+ taille du texte à ajuster

Légion, décoration française, etc...
Attributions 4x par ans (2 civiles/2 militaires) + des promotions spéciales.
Rappel des conditions, etc... + mettre une photo

Suscite parfois le scandale, récemment Cirelli, avant, Galliano, Patrick de Maistre, Maurice Papon, quelques dignitaires étrangers (Al Assad, Poutine), et même avant -> 1887

On a donc cherché à en savoir plus sur cette décoration, plus haute distinction française. On a utilisé pour cela la base Opendata de la DILA, une direction du Premier Ministre. Elle a été assemblée et traitée par Nathann Cohen (site) puis retraité pour l'analyse. De fait, certaines approximations sont faites et des erreurs peuvent subsister. Les détails sont à la fin.

Analyse sur 20 ans

## 1 - Tenez-vous prêts pour la nouvelle année et le 14 juillet

Les nominations se font par promotions, c'est-à-dire par vague. Pour les civils, deux promotions ont lieu chaque année, autour du 1er janvier et du 14 juillet, pour la fête nationale. Guettez donc ces moments !

Des promotions spéciales peuvent intervenir. C'est le cas après un évènement de grande ampleur, par exemple, celle du 11 avril 2018 après les jeux olympiques et paralympiques de Pyeongchang, qui récompense les médaillés. Des actes particuliers de courage peuvent aussi vous valoir la décoration.

```{r quand, fig.width=12, fig.height=6}
# commentaire
text_quand <-
  tibble(
    label = c(
      "Les promotions civiles du 1er janvier et du 14 juillet sont les plus importantes",
      "Les promotions militaires sont réparties entre avril et juillet"
    ),
    x = as_date(c("2000-10-10", "2000-03-10")),
    y = c(9000, 7000)
  )

# fleche
fleche_quand <- tibble(
  x_arrow = c("2000-09-01", "2000-09-01", "2000-04-10"),
  xend_arrow = c("2000-01-03", "2000-07-16", "2000-06-20"),
  y_arrow = c(10000, 10000, 5000),
  yend_arrow = c(11000, 9000, 2000)
) %>%
  mutate_at(vars(x_arrow, xend_arrow), as_date)

# graph
df_legion %>%
  mutate(date_a_plat = as_date(paste0("2000-", mois, "-", jour))) %>%
  ggplot() +
  geom_histogram(aes(x = date_a_plat, fill = ind_militaire),
                 bins = 80) +
  scale_x_date(name = "",
               date_breaks = "1 month",
               date_labels = "%B") +
  scale_y_continuous(name = "Nombre de Légions d'honneur",
                     breaks = seq(0, 14000, 2000)) +
  scale_fill_manual(
    name = "",
    labels = c("1" = "Promotion militaire",
               "0" = "Promotion civile"),
    values = c("1" = "#e2b24c",
               "0" = "#b52a31")
  ) +
  geom_label(
    data = text_quand,
    aes(
      x = x,
      y = y,
      label = str_wrap(label, 20)
    ),
    label.size = NA,
    size = 5
  ) +
  geom_curve(
    data = fleche_quand,
    aes(
      x = x_arrow,
      y = y_arrow,
      xend = xend_arrow,
      yend = yend_arrow
    ),
    size = 0.5,
    curvature = 0.1,
    arrow = arrow(length = unit(0.01, "npc"), type = "open")
  ) +
  labs(caption = "Source : DILA, base OPENDATA - N. Cohen : https://www.steinertriples.fr/ \nSommes des nominations et promotions sur 20 ans \nTraitements : T. Vroylandt") +
  theme_minimal(base_line_size = 1) +
  theme(
    legend.position = "top",
    text = element_text(family = "ubuntu"),
    axis.text.x = element_text(
      size = 13,
      hjust = -0.1,
      angle = -30
    ),
    axis.title.y = element_text(size = 13),
    axis.text.y = element_text(size = 13),
    panel.grid.minor = element_blank(),
    panel.grid.major.x = element_blank(),
    panel.grid.major.y = element_line(color = "grey80"),
    plot.caption = element_text(hjust = 0,
                                size = 11),
    legend.text = element_text(size = 13)
  )
```

Le mieux reste encore d'être militaire puisque des promotions leur sont réservées. Elles sont annoncées vers la fin du printemps et le début de l'été. Certaines promotions ont aussi lieu autour du 1er novembre.

## 2 - Espèrez déjà être chevalier

La Légion d'honneur comporte différents grades : du moins au plus élevé : chevalier, officier, commandeur, grand officier et grand'croix. Les deux derniers sont plutôt appelées des "dignités". Ils sont attribués dans l'ordre et l'on ne peut sauter les étapes, sauf dans des cas très rares (Simone Veil par exemple, directement faite grand officier en 2009). Les barettes que vous êtes autorisées à porter se parent de plus en plus d'attributs à mesure que votre grade s'élève !

Si vous cherchez à obtenir cette décoration, visez plutôt le grade de chevalier, le plus courant. En effet, 80 % des décisions de nomination ou de promotion concernent ce grade, suivi par celui d'officier avec environ 16 %. Être promu commandeur ou élevé (terme consacré) grand officier voire grand'croix est beaucoup plus rare.

```{r grades}
# chemin des images
df_grade <- df_legion %>%
  filter(!is.na(grade)) %>%
  group_by(grade) %>%
  count() %>%
  ungroup() %>%
  mutate(
    image = fct_recode(
      grade,
      "data/utils/legion_chevalier_barette.svg" = "Chevalier",
      "data/utils/legion_officier_barette.svg" = "Officier",
      "data/utils/legion_commandeur_barette.svg" = "Commandeur",
      "data/utils/legion_grand_officier_barette.svg" = "Grand officier",
      "data/utils/legion_grand_croix_barette.svg" = "Grand'croix"
    ),
    part = n / sum(n),
    grade = fct_relevel(
      grade,
      "Chevalier",
      "Officier",
      "Commandeur",
      "Grand officier",
      "Grand'croix"
    )
  ) %>%
  arrange(grade) %>%
  select(image, grade, part)

# Tableau
reactable(
  df_grade,
  columns = list(
    grade = colDef(name = "Grade"),
    image = colDef(
      name = "Barette",
      cell = function(value) {
        image <- img(src = knitr::image_uri(here(value)),
                     height = "24px")
        tagList(div(style = list(display = "inline-block", width = "80px"), image))
      }
    ),
    part = colDef(name = "Part des décorations (en %)",
                  format = colFormat(percent = TRUE, digits = 1))
  ),
  striped = TRUE,
  borderless = TRUE,
  compact = TRUE,
  fullWidth = FALSE
)

```

## 3 - Homme ou femme, peu d'importance

Le sexe n'a pas vraiment d'importance pusique depuis 2008, les promotions civiles sont paritaires - à l'exception des promotions exceptionnelles. 

Par contre, pour les militaires, `r df_legion %>% filter(ind_militaire == "1" & !is.na(sexe)) %>% group_by(sexe) %>% count() %>% ungroup() %>% mutate(part = n / sum(n) * 100) %>% filter(sexe == "M") %>% pull(part) %>% format(sep.mark = ",", digits = 0)` % des décorations concernent des hommes. Cela peut aussi s'expliquer par la sur-représentation masculine dans l'armée, notamment aux plus hauts grades, davantage concernés par la Légion d'honneur.

## 4 - Engagez-vous ! Plutôt comme officier...

Une part significative des nominations et promotions concernent les militaires. En moyenne sur 20 ans, cela représente `r df_legion %>% group_by(ind_militaire) %>% count() %>% ungroup() %>% mutate(part = n / sum(n) *100) %>% filter(ind_militaire == "1") %>% pull(part) %>% format(sep.mark = ",", digits = 0)` % du total.

Ces décorations concernent principalement les officiers, surtout ceux avec un grade élevé. Ainsi, si les militaires du rang et les sous-officiers représentent la majorité des troupes, ce sont les officiers supérieurs (commandant, lieutenant-colonel, colonel, capitaine de corvette, de frégate ou de vaisseau) qui concentrent les Légions d'honneur.

```{r grade_armee, fig.height=5.5, fig.width=12}
df_legion %>%
  filter(ind_militaire == "1" &
           !is.na(grade) & !is.na(grade_armee)) %>%
  mutate(
    grade = fct_rev(
      fct_relevel(
        grade,
        "Chevalier",
        "Officier",
        "Commandeur",
        "Grand officier",
        "Grand'croix"
      )
    ),
    grade_armee = fct_relevel(
      grade_armee,
      "militaires du rang",
      "sous-officiers",
      "officiers subalternes",
      "officiers supérieurs",
      "officiers généraux"
    )
  ) %>%
  arrange(grade, grade_armee) %>%
  ggplot(aes(x = grade_armee, fill = grade)) +
  geom_bar() +
  coord_flip() +
  scale_x_discrete(name = "",
                   labels = 
                     c(
                       "officiers généraux" = str_wrap("Officiers généraux (général, amiral)", 35),
                       "officiers supérieurs" = str_wrap("Officiers supérieurs (commandant, lieutenant-colonel, colonel, capitaine de corvette, de frégate ou de vaisseau)", 35),
                       "officiers subalternes" = str_wrap("Officiers subalternes (aspirant, sous-lieutenant, lieutenant, capitaine, enseigne)", 35),
                       "sous-officiers" = str_wrap("Sous-officiers (sergent, sergent-chef, adjudant, adjudant-chef, major, maître, gendarme, maréchal des logis)", 35),
                       "militaires du rang" = str_wrap("Militaires du rang (soldat, matelot, caporal)", 35)
                     )) +
  scale_y_continuous(name = "Nombre de décorations sur 20 ans", 
                     breaks = seq(0, 18000, 2000)) +
  scale_fill_manual(
    name = "",
    values = c(
      "Chevalier" = "#b52a31",
      "Officier" = "#460184",
      "Commandeur" = "#cecdcd",
      "Grand officier" = "#00a36b",
      "Grand'croix" = "#e2b24c"
    )
  ) +
  guides(fill = guide_legend(reverse = TRUE)) + 
  theme_minimal(base_line_size = 1) +
  theme(
    legend.position = "top",
    text = element_text(family = "ubuntu"),
    axis.text.x = element_text(
      size = 13,
      hjust = -0.1,
      angle = -30
    ),
    axis.title.y = element_text(size = 13),
    axis.text.y = element_text(size = 13),
    panel.grid.minor = element_blank(),
    panel.grid.major.y = element_blank(),
    panel.grid.major.x = element_line(color = "grey80"),
    plot.caption = element_text(hjust = 0,
                                size = 11),
    legend.text = element_text(size = 13)
  )
```

De plus plus votre grade dans l'armée est élevé, plus il le sera dans l'ordre de la Légion d'honneur. Ainsi les officiers généraux (généraux et amiraux) sont la seule catégorie à avoir moins de chevaliers (en proportion) que les autres grades. On peut supposer que c'est parce qu'ils ont déjà été nommé chevalier quand ils étaient moins gradés. Gardez donc en tête que les galons sur vos épaules vous aide à obtenir une barette rouge !

## 5 sinon quelques grands motifs

filtre civils

```{r}
df_legion %>%
  group_by(motif_nomination, grade) %>%
  count() %>%
  group_by(motif_nomination) %>%
  mutate(part = n / sum(n) * 100) %>%
  ungroup() %>%
  select(-n) %>%
  pivot_wider(
    names_from = grade,
    values_from = part,
    values_fill = list(part = 0)
  )
```

+ un nuage de mot ? (pour mettre en avant les mots président/secrétaire général, etc...)

## 6 a pratiquer longtemps

années de service

+ croisement par motif

```{r}
df_legion %>% 
  ggplot(aes(x = motif_nomination, y = annees_service)) +
  geom_boxplot() +
  coord_flip()
```


## 7 et rapprochez vous d'un ministere

nomme par + croisement avec années de service et motifs


## Tableau récapitulatif

Avec reactable tableau propre de récap pour recherche

## Encadré méthodo

+ chaîne de traitement (lien github)
+ approximations, l'analyse vaut ce qu'elle vaut
+ serait mieux si open data de la chancellerie

+ étape suivant = refaire l'analyse avec une base un peu mieux traitée (ne pas hésiter à faire des propositions -> pull request sur github)
